【裁判字號】    99,上易,102
【裁判日期】    990125
【裁判案由】    竊盜
【裁判全文】
臺灣高等法院刑事判決                 99年度上易字第102號
上  訴  人
即  被  告  甲○○
上列上訴人因竊盜案件，不服臺灣桃園地方法院98年度易字第60
8號，中華民國98年10月27日第一審判決（起訴案號：臺灣桃園
地方法院檢察署98年度偵字第3996號），提起上訴，本院判決如
下：
    主  文
上訴駁回。
    理  由
一、按不服地方法院之第一審判決而上訴者，應向管轄第二審之
    高等法院為之。上訴書狀應敘述具體理由。上訴書狀未敘述
    上訴理由者，應於上訴期間屆滿後20日內補提理由書於原審
    法院，逾期未補提者，原審法院應定期間先命補正。第二審
    法院認為上訴書狀未敘述理由或上訴有第362條前段之情形
    者，應以判決駁回之。但其情形可以補正而未經原審法院命
    其補正者，審判長應定期間先命補正。刑事訴訟法第361條
    、第367條，分別定有明文。所謂不服第一審判決之具體理
    由，必係依據卷內既有訴訟資料或提出新事證，指摘或表明
    第一審判決有何採證認事、用法或量刑等足以影響判決本旨
    之不當或違法，而構成應予撤銷之具體事由，始克當之，例
    如：依憑證據法則具體指出所採證據何以不具證據能力，或
    依憑卷證資料，明確指出所為證據證明力之判斷如何違背經
    驗、論理法則；倘僅泛言原判決認定事實錯誤、違背法令、
    量刑失之過重或輕縱，而未依上揭意旨指出具體事由，或形
    式上雖已指出具體事由，然該事由縱使屬實，亦不足以認為
    原判決有何不當或違法者，如對於不具有調查必要性之證據
    ，法院未依聲請調查亦未說明理由，或援用證據不當，但除
    去該證據仍應為同一事實之認定，皆難謂係具體理由，俾與
    第二審上訴制度旨在請求第二審法院撤銷、變更第一審不當
    或違法之判決，以實現個案救濟之立法目的相契合，並節制
    濫行上訴，此有最高法院97年度臺上字第892號判決足資參
    照。是以上訴人之上訴書狀或補提之上訴理由書，雖有敘述
    上訴理由，惟並未具體敘述第一審判決有上述違法、不當情
    形，即與未敘述具體理由無異，其所為上訴，即不符合上訴
    之法定要件。
二、上訴人即被告甲○○上訴理由略稱：依千葉園藝有限公司之
    報價單所示，本件葡萄樹幼苗3棵及杏仁樹1棵，單價與告訴
    人即被害人乙○○所述之新臺幣（下同）5萬元相差有2百倍
    之多。以被告附於上訴狀之照片所示，案發果園未見有如告
    訴人於原審所稱之2個柱子、矮擋土牆、百棵果樹及果樹排
    列整齊等狀，反係雜草叢生、有彈簧床、廢磚塊等垃圾一堆
    ，無從辨別該果園為有人固定管理、修剪，被告確認為本件
    葡萄樹幼苗3棵及杏仁樹1棵為自己生長之野草、野樹，並無
    竊盜之故意。被告有正當工作，不至於竊取該價值約1、2百
    元之花草，況用手拔出之樹苗難以存活，被告當不必冒此風
    險。又該果園之入口處為鄰居停放車輛長達數十年，從未有
    地主表示該地為私人土地，如何能以竊盜罪刑論處被告。若
    告訴人願接受道歉，被告願向其道歉。另被告為案發地當地
    住戶，均光明正大走動、未曾遮遮掩掩，左鄰右舍均認識被
    告，被告也清楚路口之監視設備，請求調閱當時之監視光碟
    影帶，以證明被告所述屬實云云。
三、經查：
（一）本件原審綜合全案證據資料，以證人即告訴人乙○○、證
      人陳聯清於警詢、偵查及原審之供述暨現場照片、贓物認
      領保管單及監視器翻拍照片等積極證據（見臺灣桃園地方
      法院檢察署98年度偵字第3996號偵查卷第20頁、第21頁至
      第25頁、第26至第29頁、原審第608 號卷第16頁至第28頁
      ），本於事實審法院職權推理之作用，詳述認定被告犯罪
      事實及對被告所持辯解何以不予採納之理由，認被告確有
      於民國97年12月6日晚間11時許，夥同真實姓名、年籍均
      不詳綽號「發哥」之成年男子及另名真實姓名、年籍均不
      詳之成年男子共計3人，意圖為自己不法所有，基於結夥3
      人竊盜犯意聯絡，共同至桃園縣楊梅鎮○○路○段325巷內
      果園，徒手竊取乙○○所有之葡萄樹幼苗3棵、杏仁樹1棵
      ，並將之種植在被告與陳聯清共同經營位於桃園縣平鎮市
      福林裡山子頂30號小吃店庭園內之結夥3人竊盜犯行。被
      告曾因妨害自由案件，經臺灣桃園地方法院以95年度訴字
      第113號判決判處有期徒刑4月，並經同院以96年度聲減字
      第3816號裁定減為有期徒刑2月確定，甫於95年1月26日羈
      押折抵刑期期滿執行完畢，有本院被告前案紀錄表在卷可
      稽，被告於上揭徒刑執行完畢後，5年內故意再犯本件有
      期徒刑之罪，為累犯，應依刑法第47條第1項規定，加重
      其刑。復審酌被告無顧他人辛苦栽種，竟為圖一己之私而
      竊取他人所有之果樹移至其經營之小吃店種植，所為誠屬
      不該，兼衡被告素行、犯罪動機、目的、手段、生活狀況
      、智識程度、被竊財物價值、犯罪所生損害、犯後猶飾詞
      卸責，顯無悔悟等一切情狀，量處被告有期徒刑10月。經
      核原審採證認事之理由，均有卷證資料可資證明，量刑亦
      屬妥適。
（二）上訴意旨雖指摘原審認定事實有誤，惟被告聲稱願在告訴
      人同意之前提下向告訴人道歉，此與被告有否為本件結夥
      三人竊盜犯行無涉。被告所提附之千葉園藝有限公司報價
      單，所載之估價金額縱然屬實，亦僅得供作認定被告犯罪
      所得利益多寡之參考，尚不因被告竊取之物價值高低，而
      影響被告有無竊盜故意及結夥3人竊盜犯行是否既、未遂
      之認定。而被告復稱不會為幾百元之利益而冒險行竊云云
      ，僅為被告片面說詞，亦不足採為有利被告之證據。又被
      告主張案發現場無從辨別為私人土地，被告因此認為所竊
      取之物為野樹、野草、本件果園入口為鄰居停車數十年，
      據以爭執被告無竊盜故意云云，凡此均經原審於判決理由
      詳敘取捨之心證後逐項論駁在卷，被告提起上訴再度辯稱
      ：以被告所提出之照片所示，案發果園未見有如告訴人於
      原審所稱之2個柱子、矮擋土牆、百棵果樹及果樹排列整
      齊等狀，反係雜草叢生、有彈簧床、廢磚塊等垃圾一堆，
      無從辨別該果園為有人固定管理、修剪，被告認為本件葡
      萄樹幼苗與杏仁樹為自己生長之野草、野樹，並無竊盜犯
      意云云。惟查：告訴人業於審理具結證稱：我於失竊前1
      天還有到果園去，當時果樹都還在，隔了兩天我再去時就
      發現果樹不見，馬上報警，後來警察就有調閱監視錄影畫
      面給我看，我根據監視器拍到被告及另外2個人一起進去
      果園，後來被告走出來手上拿1個袋子放在車上，就開車
      離開等語（見原審98年9月18日審判筆錄第8頁），被告於
      警詢時亦供認該監視器畫面即為其竊取時之情形等語（見
      98年度偵字第3996號卷第6頁），足認該監視器拍攝之畫
      面即為被告竊取本件葡萄樹幼苗及杏仁樹之經過無誤。依
      該監視器翻拍照片所示（見原審卷第16頁至第28頁），被
      告確有夥同另2名男子進入上開果園，事後走出來將手上1
      袋東西放置於其車上並開車離開，本院觀前引翻拍照片，
      本件果園確設置有2根柱子形成果園入口，並以擋土牆及
      水溝作為與馬路及鄰地之區隔，原審詳引前述卷證資料，
      敘明該果園內明確區○道路及種植區，實與無人管理、雜
      草叢生之土地顯然有別，衡情一般人經過該處自可輕易預
      見並判斷該土地為私人所有，並有人在該處管理、種植果
      樹，被告拔取上開果樹之時，對此自難諉為不知。經核原
      審對於證據之取捨與事實之認定，均未牴觸經驗與論理法
      則。至於被告提出之所謂現場照片，其拍攝時間並非案發
      當日，且另行取景，刻意避開監視錄影器所攝得之果園入
      口之立柱與擋土牆位置，藉以混淆其犯罪事證，根本無從
      動搖原審認定事實之基礎。此外，有關被告請求調閱案發
      當時監視光碟影帶播放部分，因前引錄影光碟勘驗翻拍照
      片，已足為認定被告犯罪之證據（見原審第608號卷第16
      頁至第28頁），原審於98年10月13日審判期日，亦依刑事
      訴訟法第165條規定，提示該等照片使被告表示意見，並
      讓被告有辯論證明力之機會，被告對該項證據之調查，當
      庭表示無意見等語（見原審卷第60頁），本件被告結夥3
      人行竊之事證既臻明確，依刑事訴訟法第163條之2第2項
      第3款之規定，當無再為勘驗監視光碟影帶之必要，被告
      仍以前詞指摘原審認定事實錯誤，不能認為已提出具體之
      上訴理由。
四、綜上所述，被告提起上訴所執理由，僅係對原審已詳為論證
    之犯罪事實認定，重複爭執自為有利之主張，徒以非案發時
    間所攝而與案發當時現場情形不符之照片，辯稱其無竊盜犯
    意云云，而未引述案內事證具體指摘原審判決關於事實認定
    、適用法律及刑罰之裁量，究竟有何違法或不當之處，依首
    揭說明，本件上訴不合上訴之法定要件，應予駁回，並不經
    言詞辯論為之。
據上論斷，應依刑事訴訟法第367條前段、第372條，判決如主文
。
中    華    民    國    99    年    1     月    25    日
                  刑事第十三庭  審判長法  官   曾德水
                                      法  官   遲中慧
                                      法  官   陳恆寬
以上正本證明與原本無異。
不得上訴。
                                      書記官   黃家麟
中    華    民    國    99    年    1     月    26    日
附錄：本案論罪科刑法條全文
中華民國刑法第321條
犯竊盜罪而有左列情形之一者，處6月以上、5年以下有期徒刑：
一、於夜間侵入住宅或有人居住之建築物、船艦或隱匿其內而犯
    之者。
二、毀越門扇、牆垣或其他安全設備而犯之者。
三、攜帶兇器而犯之者。
四、結夥三人以上而犯之者。
五、乘火災、水災或其他災害之際而犯之者。
六、在車站或埠頭而犯之者。
前項之未遂犯罰之。


司法院資訊處製作；財團法人民間司法改革基金會備份。
